臺灣高等法院刑事判決　　　　　　　　96年度上易字第1791號
上　訴　人　臺灣臺北地方法院檢察署檢察官
被　　　告　甲○○
上列上訴人因被告誣告案件，不服臺灣臺北地方法院96年度易字
第405號，中華民國96年5月25日第一審判決（聲請簡易處刑案號
：臺灣臺北地方法院檢察署95年度偵緝字第850號），提起上訴
，本院判決如下：
    主  文
上訴駁回。
   理  由
一、聲請簡易判決處刑意旨略以：被告甲○○明知發票日為民國
    94年7月28日、付款人為合作金庫銀行長安分行、支票號碼
    CY0000000號、面額新臺幣（下同）50萬元、發票人允大水
    電工程股份有限公司（下稱允大公司）之支票1紙係其所簽
    發，以持向丙○○借款，並未遺失，竟與張靜培（業經原審
    法院判處拘役50日確定）共同基於誣告之犯意聯絡，於94年
    7月28日共同至合庫長安分行，向該行申報前開支票業於同
    年6月26日在不詳地點遺失，而辦理掛失止付，並同時填寫
    票據掛失止付通知書、遺失票據申報書，請求警察機關究辦
    未經指定犯人而誣告他人涉犯侵占遺失物罪，因認被告甲○
    ○涉有刑法第171條誣告罪嫌。
二、按犯罪事實應依證據認定之，無證據不得認定犯罪事實；不
    能證明被告犯罪者，應諭知無罪之判決，刑事訴訟法第154
    條第2項、第301條第1項定有明文。又按事實之認定，應憑
    證據，如未能發現相當證據，或證據不足以證明，自不能以
    推測或擬制之方法，以為裁判基礎；且認定犯罪事實所憑之
    證據，雖不以直接證據為限，間接證據亦包括在內；然而無
    論直接或間接證據，其為訴訟上之證明，須於通常一般之人
    均不致有所懷疑，而得確信其為真實之程度者，始得據為有
    罪之認定，倘其證明尚未達到此一程度，而有合理之懷疑存
    在時，即無從為有罪之認定（最高法院40年台上字第86號、
    76年台上字第4986號判例參照）。
三、訊據被告甲○○雖坦承係允大公司之實際負責人，並向丙○
    ○借款而簽發前開支票之事實，惟堅詞否認有何誣告犯行，
    辯稱：其與張靜培只見過2次面，並未叫張靜培去掛失該支
    票，若要掛遺失，自己去掛失即可，本件乃因允大公司財務
    周轉困難，於94年7月6日將允大公司之財務及票據事務交由
    「高先生」負責處理，同年7、8月票陸續到期，就請票主先
    來協商，有3、4件未談好，掛失的應是未協商成功的，「高
    先生」禁止其插手允大公司之財務等語。
四、 經查：
（一）有關允大公司財務之運作，被告於警詢時即稱：「之前因
      我所經營允大公司財務有危機，而認識1個高先生，他拿
      錢進來投資，叫我不要管公司的事，並全權處理公司的事
      ……」「當初我將公司交給他（高先生）管理時，一併將
      公司營利事業登記證交予他……」「當初因公司有財務危
      機，很需要錢周轉，又因高先生說要進入投資，我想要挽
      救公司，所以並沒有想那麼多，我也有問他的名字，但他
      說如我不信任他，我怕他不投資就沒有再過問……」「當
      時我將公司的支票及印章均交給他（高先生），事後我才
      知道他是以支票換現金來周轉公司財務……，他約詐騙我
      2千萬元左右，目前人下落不明，這部分我已於94年9月初
      向臺北中山分局提出告訴」（見第24036號偵查卷第4至6
      頁）；嗣於偵查中亦稱：「因為我公司去年（94年）6月
      底周轉不靈，由朋友介紹認識高先生，高先生借我1筆3百
      萬元，扣掉30萬利息，實拿270萬，後來他說要入股經營
      這家公司，所以他請我們會計陳小姐搭配，把公司未到期
      的票的資料整理出來，他要幫我換票，但因為跟小蔡談不
      攏，所以他們就去掛失止付，我事後才知道……」（見第
      850號偵查卷第18頁），於原審陳稱：「我在答辯狀上有
      寫，94年6月份的時候公司周轉不過來，想要引進外面的
      資金，就透過轉手朋友介紹高先生進來，第1筆借給我的
      錢300萬，但是實際上匯給我270萬元，財務上面的事情都
      由他們負責，我負責工程上面的事情，當時講好投資一定
      的金額出來，多少獲利，因為當時我還有工程在做，還可
      以跟銀行繼續往來。我有跟高先生要年籍資料，但是高先
      生不給」「（既然系爭50萬元支票是你簽發交付給丙○○
      ，若非你指示張靜培，為何他要去合作金庫幫你掛失止付
      ？）當時高先生有找蔡先生來談過，談完之後的後續我就
      不知道，當時想公司繼續運作，要蔡先生把支票抽出來，
      後續接手我就不知道，我沒有指示張靜培去掛失止付」等
      語（見原審卷第46頁反面至第47頁）。
（二）參以證人丙○○亦於警詢時證稱：「……我只知道他叫甲
      ○○，他是票主王春雄的兒子；據銀行陳述『允大水電工
      程股份有限公司』所開出的支票均跳票，銀行已將它列為
      拒絕往來戶，我也在找甲○○要討回他欠我的50萬元，但
      我無法與他（甲○○）聯絡」「（你知道支票掛失後如何
      處置？）我便將該支票拿去臺北市○○○路公司還給他公
      司（指允大公司），公司的人告訴我是公司會計作業上出
      問題才會造成錯誤，他會去撤銷掛失止付」（見第24036
      號偵查卷第11頁）。證人即允大公司工程師賴建良於另案
      偵查時證稱：94年間公司財務有困難，一位「高先生」加
      入，並由乙○○掌理財務（見臺灣高雄地方法院檢察署95
      年度偵字第2637號偵查卷第23頁），於本院證稱：94年初
      公司財務即不太正常，後來有一位「高先生」進來，其不
      認識張靜培，但知道「高先生」當時也有自己帶人進來，
      不過其不認識那些人等情（見本院卷第36至37頁）。即同
      案被告張靜培亦是認當時公司確有「高先生」進來，足認
      被告於允大公司發生財務危機後，為使允大公司能繼續運
      作，而由「高先生」加入並處理財務事宜，且依證人丙○
      ○所述，因未能聯絡被告，而將前開支票交還允大公司，
      並非交還予被告，可見被告所辯該公司財務於「高先生」
      加入之後，非由其負責等情非屬無據。
（三）又張靜培確有於94年7月28日前往合庫長安分行，辦理號
      碼為CY0000000號之支票掛失止付，及填具遺失票據申報
      書，嗣上開支票經提示人提示後，經銀行以掛失空白票據
      為由退票等情，業據同案被告張靜培供認屬實，並有臺灣
      票據交換所檢送之支票正反面影本（見第24036號偵查卷
      第18、19頁）、退票理由單（見第24036號偵查卷第17頁
      ）、掛失止付票據提示人資料查報表（見第2403 6號偵查
      卷第20頁）、票據掛失止付通知書（見第24036號偵查卷
      第21頁）、遺失票據申報書（見第24036號偵查卷第22頁
      ）在卷可稽。雖張靜培於偵查及原審均稱：係受被告指示
      而提出前開支票之掛失止付，惟對於其在該公司身分及何
      人陪同辦理，先於偵查中稱：其有在允大公司任職，係被
      告陪其前去掛失；嗣於原審改稱：其只是去允大公司玩，
      基於朋友的立場跑腿幫忙掛失，當時是允大公司會計陳小
      姐陪其去掛失，以前說和被告一起去掛失的是另外1張支
      票云云，先後所述不符，顯有矛盾；且嗣於原審經被告當
      庭說明事件原委之後，同案被告張靜培亦表示：其是對「
      高先生」有印象，對於被告所述並無意見等語（見原審卷
      第57頁），則自不足以認係被告要張靜培辦理本件支票之
      掛失。
（四）檢察官雖另質疑：被告將公司交由「高先生」調度，但被
      告對於「高先生」出資若干，先後供述不符，又被告自承
      有請證人丙○○至公司與「高先生」抽換票據，且支票非
      「高先生」名義，「高先生」毋庸負擔票據責任。而被告
      將公司交由「高先生」調度，卻不知「高先生」真實姓名
      ，認為被告所辯上情非屬真實云云。惟允大公司確因財務
      困難，而加入「高先生」一情，已如前述。被告雖於財務
      情況窘迫之情形下，認有人前來幫忙挽救公司，予以信任
      ，而不知「高先生」之真實姓名，但非可據此即否認「高
      先生」之存在。又關於「高先生」出資情形，被告陳稱：
      其先開300萬元票給「高先生」去調度，「高先生」給其
      270萬元，其也不知道這是算借還是投資等語（見本院卷
      第25頁反面、第26頁），是其先後就「高先生」出資情形
      之陳述，毋寧因本身關於金錢往來之性質未釐清，陳述復
      未臻完全，致生疑義，然此亦不能否認確有「高先生」其
      人之事實。檢察官所指各情，尚難據為被告指示同案被告
      張靜培掛失本件支票之證明。
（五）綜上所述，尚難遽認被告有何上開誣告犯行。又「張靜培
      」另掛失支票號碼FAX0000000號支票，經移送「被告」誣
      告罪嫌一案，亦經臺灣高雄地方法院檢察署檢察官以犯罪
      嫌疑不足而為被告不起訴處分確定，有該署95年度偵字第
      2637號不起訴處分書在卷可稽（見原審卷第24至25頁），
      並經本院調取上開案卷核閱明確。另證人乙○○雖經原審
      及本院傳喚未著，惟其於本身被訴詐欺另案中，亦以被告
      身分供明：當時公司確有「高先生」加入並看帳等情（見
      第22533號偵查卷第98頁），經本院調取臺灣臺北地方法
      院檢察署94年度偵字第22533號案卷查明屬實。此外復查
      無其他積極證據足資證明被告有何上揭誣告犯行，自屬不
      能證明其犯罪。
五、原審依調查證據之結果，斟酌全辯論意旨，認被告犯罪不能
    證明，而為無罪之諭知，經核並無不合。公訴人提起上訴，
    仍認被告成立上揭誣告犯罪，指摘原判決不當云云，為無理
    由，應予駁回。
據上論斷，應依刑事訴訟法第368條，判決如主文。
本案經檢察官郭弘佑到庭執行職務。
中　　華　　民　　國　　96　　年　　9 　　月　　26　　日
 　　　　　       刑事第二庭審判長法　官　呂丹玉
                                  法　官　林恆吉
                                  法　官　王詠寰
以上正本證明與原本無異。
不得上訴。
                                  書記官  駱麗君
中　　華　　民　　國　　96　　年　　9 　　月　　26　　日
